最高法院刑事判決　　　　　　　　　　　　　　　　九十三年度台非字第一九八號
　　上　訴　人　最高法院檢察署檢察總長
　　被　　　告　甲○○
右上訴人因被告違反毒品危害防制條例案件，對於台灣高雄地方法院中華民國九十二
年十二月十六日確定刑事簡易判決（九十二年度簡字第五一四三號，聲請簡易判決處
刑案號：台灣高雄地方法院檢察署九十二年度毒偵字第六四三五號），認為部分違法
，提起非常上訴，本院判決如左：
    主  文
原判決關於違背法令部分撤銷。
    理  由
非常上訴理由稱：「按判決不適用法則及應於審判期日調查之證據而未予調查者，均
為違背法令，刑事訴訟法第三百七十八條及同法第三百七十九條第十款定有明文。次
按受有期徒刑之執行完畢，或受無期徒刑或有期徒刑一部之執行而赦免後，五年以內
再犯有期徒刑以上之罪者，為累犯，加重本刑至二分之一。又裁判確定後，發覺為累
犯者，依刑法第四十七條之規定更定其刑，固為刑法第四十七條、第四十八條前段所
規定。然此所稱更定其刑，必其累犯之發覺，係在裁判確定之後，始足當之；苟於裁
判確定之前，已經發覺有累犯之情事者，即無適用之餘地。事實審法院於審理時如發
覺被告有累犯之事實，自應論以累犯並依法加重其刑；倘已發覺為累犯而於判決時漏
論累犯並加重其刑，亦僅能另依上訴程序或非常上訴程序予以救濟，殊難再依刑法第
四十八條前段之規定予以更定其刑，此有鈞院（民國，下同）八十五年度台非字第一
六一號判決可參照。查本件被告甲○○，前於八十六年間因違反肅清煙毒條例案件，
經台灣台南地方法院以八十六年訴字第一二七０號案件判處有期徒刑三年四月確定，
於八十八年八月五日因縮短刑期假釋出監，至八十九年十一月九日因假釋期滿未經撤
銷，而視為執行完畢，此有該案全卷可據。嗣被告於上開有期徒刑執行完畢五年內，
即自九十二年八月二十二日十三時五十四分許起，回溯二十四小時內之某時止復犯本
案，施用第一級毒品，應構成累犯。原審於審理中，即已發覺被告有構成累犯之前科
紀錄（參見原審卷第八頁所附被告前科紀錄表），依法自應查明，並論以累犯而加重
其刑，乃原審判決竟未查明，並論以累犯而加重其刑，僅諭知被告甲○○施用第一級
毒品，處有期徒刑陸月，如易科罰金，以參佰元折算壹日。揆諸前開說明，顯有判決
不適用法則及應於審判期日調查之證據而未予調查之違法。案經確定，爰依刑事訴訟
法第四百四十一條、第四百四十三條提起非常上訴，以資救濟。」等語。
本院按判決不適用法則或適用不當者，為違背法令，刑事訴訟法第三百七十八條定有
明文。又刑法第四十七條規定，受有期徒刑之執行完畢，或受無期徒刑或有期徒刑一
部之執行而赦免後，五年以內再犯有期徒刑以上之罪者，為累犯，加重本刑至二分之
一。此項刑罰加重之事由，乃法院認定事實與適用法律之基礎，客觀上自有調查之必
要性；倘被告再犯罪而符合累犯之要件，但事實審法院未予調查，致判決時未適用累
犯之規定論處，即屬刑事訴訟法第三百七十九條第十款所定依法應於審判期日調查之
證據而未予調查之違法情形，其判決當然違背法令。本件被告於八十六年間因肅清煙
毒條例案件，經台灣台南地方法院判處有期徒刑三年四月確定（八十六年度訴字第一
二七０號），刑期起算日為八十六年十月十三日，指揮書執畢日期為八十九年十二月
三日，至八十八年八月五日假釋出監，八十九年十一月九日假釋期滿未經撤銷，其未
執行之刑，以已執行論，有卷存之台灣高雄地方法院檢察署刑案資料查註紀錄表、台
灣高等法院被告全國前案紀錄表為憑（見偵查卷第九頁、原審卷第八頁），復有台灣
台南地方法院檢察署八十六年度執字第五０三一號執行卷宗可考。原判決引用檢察官
聲請簡易判決處刑書記載之事實，認定被告於九十二年八月二十二日前之二十四小時
內，施用第一級毒品海洛因，因而論以毒品危害防制條例第十條第一項施用第一級毒
品罪。依其合法確認之事實，被告再犯本件之罪，尚在前案有期徒刑執行完畢後五年
以內而構成累犯。乃原判決疏未細查，未論以累犯並加重其刑，自有應於審判期日調
查之證據而未予調查，致適用法令違誤，而顯然於判決有影響，即屬判決違背法令。
非常上訴意旨執以指摘，洵有理由。因原判決尚非不利於被告，應由本院將該違背法
令部分撤銷，以資糾正。
據上論結，應依刑事訴訟法第四百四十七條第一項第一款前段，判決如主文。
中　　　華　　　民　　　國　　九十三　　年　　　八　　　月　　二十六　　日
                              最高法院刑事第四庭
                                  審判長法官  紀　俊　乾
                                        法官  黃　正　興
                                        法官  劉　介　民
                                        法官  陳　東　誥
                                        法官  孫　增　同
      右正本證明與原本無異
                                              書  記  官
中　　　華　　　民　　　國　　九十三　　年　　　八　　　月　　二十七　　日
                                                                        Ｌ
